【裁判字號】    90,台再,22
【裁判日期】    900322
【裁判案由】    拆屋還地
【裁判全文】
最高法院民事判決                                    九十年度台再字第二二號
    再 審原 告  玄 ○ ○
                Ａ ○ ○
                黃 ○ ○
                卯 ○ ○
                戌 ○ ○
                地 ○ ○
                巳 ○ ○
                寅 ○ ○
                己 ○ ○
                亥 ○ ○
                子 ○ ○
                Ｃ ○ ○
                天 ○ ○
                午 ○ ○
                未 ○ ○
                宙 ○ ○
                酉 ○ ○
                Ｂ ○ ○
                庚 ○ ○
                辛 ○ ○
                戊 ○ ○
                壬 ○ ○
                丁 ○ ○
                辰 ○ ○
                宇 ○ ○
                申 ○ ○
    共      同
    訴訟代理人  陳 國 雄律師
    再 審被 告  甲○○○
                癸 ○ ○
                丙 ○ ○
                丑 ○ ○
                乙 ○ ○
右當事人間請求拆屋還地事件，再審原告對於中華民國八十九年七月七日本院判決（
八十九年度台再字第五二號），提起再審之訴，本院判決如左：
    主  文
再審之訴駁回。
再審訴訟費用由再審原告負擔。
    理  由
本件再審原告主張原確定判決即本院八十九年度台再字第五二號判決，有民事訴訟法
第四百九十六條第一項第一款適用法規顯有錯誤之情形，對之提起再審之訴，係以：
台北市政府雖於民國四十五年間因協議收購再審原告所有坐落台北市○○區○○段一
小段三一二地號土地，而取得該土地之占有，並將之出租與再審被告，惟上開收購協
議業經另案判決確定無效，且台北市政府已於七十四年間終止與再審被告間之租賃契
約，兩造亦未於七十七年間就系爭土地成立買賣協議，對再審原告而言，再審被告自
屬無權占用土地，前訴訟程序第二審判決未予究明再審原告依收購協議僅係將土地交
台北市政府先行使用，並非交再審被告使用，竟認台北市政府雖與再審被告終止租約
，但尚難認再審原告事後拒賣土地，得推翻先前交付土地與再審被告建屋使用之允諾
，且以收購協議為再審被告有權占用之權源，均為違背法令所確定之事實，依民事訴
訟法第四百七十六條第二項規定，第三審法院自得斟酌，原確定判決以其應以第二審
判決所確定之事實為判決基礎，而不得斟酌第二審判決是否以違背法令確定事實，適
用法規顯有錯誤云云，為其論據。
查原確定判決係以：本院八十六年度台上字第一六五四號確定判決（下稱前訴訟程序
確定判決）依前訴訟程序第二審判決所認定台北市政府為安置拆遷戶，收購系爭土地
，地主即再審原告之被繼承人允諾先行交付與予拆遷戶即再審被告建屋使用之確定事
實，以前訴訟程序第二審判決認再審被告並非無權占有，而為再審原告敗訴之判決，
於法並無不合，爰駁回其上訴，核無再審原告所主張之適用法規顯有錯誤及理由與主
文顯有矛盾之情形為由，駁回再審原告對前訴訟程序確定判決所提再審之訴。原確定
判決僅係就前訴訟程序確定判決並無再審原告所主張之再審事由而為論斷，並非基於
前訴訟程序第二審判決所確定之事實而為裁判。而民事訴訟法第四百九十六條第一項
第一款所謂適用法規顯有錯誤者，不包括認定事實錯誤之情形在內，再審原告謂原確
定判決以其應以第二審判決所確定之事實為判決基礎，而不得斟酌第二審判決是否以
違背法令確定事實，適用法規顯有錯誤云云，指摘原確定判決不當，求予廢棄，非有
理由。
據上論結，本件再審之訴為無理由，依民事訴訟法第七十八條，判決如主文。
中      華      民      國     九十     年      三      月    二十二    日
                              最高法院民事第三庭
                                  審判長法官  林  奇  福
                                        法官  李  彥  文
                                        法官  陳  重  瑜
                                        法官  楊  鼎  章
                                        法官  吳  麗  女
      右正本證明與原本無異
                                              書  記  官
中      華      民      國     九十     年      四      月      六      日


司法院資訊處製作；財團法人民間司法改革基金會備份。
